臺灣苗栗地方法院民事裁定　　　　　　　 94年度再易字第6號
再審原告　　乙○○
再審被告　　甲○○
訴訟代理人　何邦超律師
上列當事人間請求拆屋還地事件，再審原告對於本院民國94年5
月23日93年度再易字第11號確定判決提起再審之訴，本院裁定如
下：
    主  文
再審之訴駁回。
再審訴訟費用由再審原告負擔。
    事實及理由
一、再審原告主張：(一)兩造間紛爭情形，係因「同一人」徐雲安
    之土地及房屋與「另一人」徐煥財，因房屋未辦保存登記，
    有部分越界之情形，買賣雙方曾因越界占用土地問題，於臺
    灣新竹地方法院（下稱新竹地院）以81年度苗簡字第14號涉
    訟，徐煥財利用指定登記名義人徐石妹賣予范運生，並指定
    登記名義人為再審被告，無論徐石妹或再審被告均與再審原
    告並無任何契約關係，即非買賣契約之當事人，是本件並無
    適用最高法院48年台上字第1457號判例之餘地，參照最高法
    院64年度台上字第110 號判例意旨即明；況該買賣契約，僅
    有債之效力，不能對抗再審原告；又再審被告之夫范運生從
    徐煥財處買受之標的，僅有坐落苗栗縣頭份鎮○○○段第36
    5 之25地號土地，及坐落苗栗縣頭份鎮○○○段第337 建號
    建物，不包括無權占有之18平方公尺土地，自無該部分土地
    是否應及於系爭371 之6 地號土地繼受人之問題，再審被告
    既係無權占有再審原告之土地，再審原告自得請求拆除地上
    物返還土地，原確定判決消極地不適用法規，卻以不相關之
    最高法院48年台上字第1457號判例予以套用，適用法規顯有
    錯誤，且足影響判決之結果，應得對之提起再審。(二)依新竹
    地院81年度苗簡字第14號不當得利事件之判決，即知再審原
    告當時代理徐雲安對於越界占地約8 坪部分，應請買受人徐
    煥財補償新台幣16萬元，而有所爭議，雖新竹地院上開判決
    認定該買賣契約指定由登記名義人徐石妹取得，則徐煥財未
    依買賣關係取得土地所有權，其本身並未得利，而不生不當
    得利之問題，然由上開事件即知再審原告自始即無所謂默認
    或容忍地上建物越界之情形，原確定判決對於此一有利於再
    審原告之重要證物即前開判決，毫未審酌，卻誤認與本件無
    關，顯係錯認證物之用意，如經斟酌，顯然足以動搖原確定
    判決之基礎，而無適用最高法院48年度台上字第1457號判例
    之情形，是原確定判決非但就足以影響判決之重要證物漏未
    審酌，且適用法規亦顯有錯誤，為此依民事訴訟法第496 條
    第1 項第1 款、第497 條之規定，提起再審之訴，請求廢棄
    原確定判決等語。
二、再審被告之答辯聲明及事實理由則如附件之答辯狀所載。
三、按再審之訴，法院認無再審理由，判決駁回後，不得以同一
    事由，對於原確定判決或駁回再審之訴之確定判決，更行提
    起再審之訴；再審之訴不合法者，法院應以裁定駁回之；民
    事訴訟法第498 條之1 、第502 條第1 項分別定有明文。經
    查：(一)再審原告提起再審之本院93年度再易字第11號民事「
    裁定」，於形式上雖以「裁定」之名義行之，然其事實及理
    由欄第6 段業已載明「再審原告提起本件再審之訴，顯無再
    審理由，爰依民事訴訟法第502 條第2 項規定，不經言詞辯
    論，以『判決』駁回之。」等語，第7 段亦載明為「本件再
    審之訴為無理由，依民事訴訟法第502 條第2 項、第78條，
    『判決』如主文。」等語，是綜觀本院上開裁判書之內容，
    雖於書類之第1 行載為「裁定」，然其性質實為「判決」，
    且不因前開誤載而改變其判決書之本質，合先敘明。(二)再審
    原告雖以前揭事由，對本院93年度再易字第11號民事確定判
    決提起再審，並請求廢棄原判決，然其所主張之(1)原確定判
    決對於最高法院48年台上字第1457號判例適用有所錯誤；(2)
    原確定判決對於有利再審原告之重要證物即新竹地院81年度
    苗簡字第14號不當得利事件判決漏未審酌等再審事由，均經
    本院於93年度再易字第11號原審事件中予以斟酌後，認為並
    無再審理由，乃於事實及理由欄第4 段及第5 段分別載明論
    斷之依據，予以判決駁回，揆諸上揭法條之規定，再審原告
    不得以同一事由，對於原確定判決或駁回再審之訴之確定判
    決，更行提起再審之訴，是再審原告以前述相同之事由，提
    起本件再審之訴，請求廢棄本院93年度再易字第11號確定判
    決，為不合法，應予裁定駁回之。
四、依民事訴訟法第502 條第1 項、第95條、第78條，裁定如主
    文。
中　　華　　民　　國　　94　　年　　11　　月　　4 　　日
                      民事庭審判長法  官  宋國鎮
                                  法  官  黃怡玲
                                  法　官　邱光吾
以上正本係照原本作成
本裁定不得抗告。
                                  書記官　葉燕蓉
中　　華　　民　　國　　94　　年　　11　　月　　4 　　日
